【裁判字號】    98,聲,2435
【裁判日期】    981016
【裁判案由】    聲請解除限制出境
【裁判全文】
臺灣臺北地方法院刑事裁定              98年度聲字第2435號
聲  請  人
即  被  告  甲○○
選任辯護人  鍾永盛律師
            杜英達律師
            莊秀銘律師
上列聲請人因違反水土保持法等案件（98年度訴字第1276號），
聲請解除限制出境，本院裁定如下：
    主  文
聲請駁回。
    理  由
一、聲請意旨略以：
  (一)聲請人即被告於偵查中經檢察官於民國98年6月24日、同年7
    月13日2 次傳喚，均準時到庭應訊。又被告所經營之旭能光
    電股份有限公司在大陸昆山設有子公司經營薄膜電池開發業
    務，有甚多業務及資金調度之事有待解決；並在大陸深圳設
    有大友鋼鐵公司，該公司在95年間向大陸開發銀行貸款，貸
    款期限已於98年8 月屆滿，亟需被告本人親自前往對保，期
    能順利延展貸款期限。現上述貸款延展及資金調度等事，均
    急需被告親自處理，惟被告於98年5月1日遭限制出現後迄今
    無法親赴大陸處理，此情已對公司之經營產生重大損害。
  (二)鈞院於98年5月1日駁回檢察官羈押之聲請，諭知被告交保新
    臺幣（下同）100 萬元，且因案件尚屬偵查階段，鈞院為使
    檢方偵查順利，乃限制被告入出境，被告亦無不服，惟本案
    業經偵查終結提起公訴，被告又無逃亡之虞，請予審酌。
  (三)又被告於91年6 月間，曾遭檢察官以被告涉嫌貪污等案起訴
    並求刑30年（案號：91年度訴字第593 號）。該案件於鈞院
    審理期間亦遭限制出境，當時被告因事業上需要必須出境至
    香港辦理延展銀行貸款之事，向鈞院聲請解除限制出境，經
    鈞院調查後裁定由被告之2 位辯護律師即杜英達律師、鍾永
    盛律師共同出具書面1,000 萬元之保證而准予出境，此後該
    案件開庭多達70幾次，被告皆準時到庭應訊，從未請假。
  (四)本案被告所犯均為最重本刑有期徒刑5年以下之罪，與上開
    另案求刑30年之貪污案有天壤之別，惟被告3位辯護人願以
    書面保證具保。為此，懇請鈞院准予被告出境，俾付大陸處
    理上開公司業務等事，如鈞院開庭時，被告必定隨傳隨傳，
    俾維權益等語。
二、按被告經法官訊問後，認為犯罪嫌疑重大，而有左列情形之
    一，非予羈押，顯難進行追訴、審判或執行者，得羈押之︰
    (一)逃亡或有事實足認為有逃亡之虞者；(二)有事實足認為有湮
    滅、偽造、變造證據或勾串共犯或證人之虞者；(三)所犯為死
    刑、無期徒刑或最輕本刑為5 年以上有期徒刑之罪者，刑事
    訴訟法第101條第1項定有明文。次按被告後雖有第101條第1
    項各款所定情形之一，惟無羈押之必要時，得逕命具保、責
    付或限制住居，亦為刑事訴訟法第101條之2所明定。又按限
    制出境，係執行限制住居方法之一種，屬刑事訴訟法第416
    條第1項第1款具保處分之範圍，應由事實審法院決定，限制
    出境之處分，無非為輔助具保、責付之效力，故有無限制出
    境之必要，當以此為考量，最高法院79年度臺抗字第476 號
    、88年度臺抗字第166號、92年臺抗字第345號分別著有裁定
    可資參照。是限制出境之處分，無非為保證被告到庭，以遂
    訴訟之進行及證據之調查，是考量解除限制出境與否，自應
    以訴訟之進行及證據之調查是否因此而受影響為判斷依據。
三、經查：
  (一)本件被告因違反水土保持法等案件，前經本院訊問後，認為
    其有刑事訴訟法第101條第1項第2 款原因，而依同法第101
    條之2 之規定，於98年5月1日當庭諭知限制出境，現仍在限
    制出境中，合先敘明。
  (二)本件檢察官嗣以被告涉犯水土保持法第33條第3 項前段、同
    法第32條第1項前段、刑法第214及公司法第9條第1項之罪嫌
    提起公訴。依檢察官起訴之事實，本件違法開墾之土地高達
    186筆，開挖面積廣大，且犯罪時間自91年12月起至98年4月
    為止，歷時7 年餘，被告所涉犯罪之情節難認非重大。再者
    ，相較於羈押處分對於人身自由拘束之嚴重性，限制出境之
    處分顯然較為輕微，本院雖認並無羈押被告之必要，但以被
    告身兼多家公司董監或股東，進出國境頻繁之情況觀之，為
    恐被告有逃亡之虞，並確保被告到庭接受審判，本院認為續
    予對被告為限制出境之強制處分，與前開法條規定及比例原
    則並無不合，亦非過度侵犯人權。又本件目前尚未開始調查
    證據，須就案情詳加斟酌調查，難認被告所涉罪責業已釐清
    ，被告仍有隨時親自出庭接受訊問之必要，若解除限制出境
    之處分，屆時恐有滯留國外不歸而逃匿之虞，是被告前經本
    院諭知限制出境以避免其逃匿，並確保偵審程序順利進行之
    原因，無法認為業已消滅，且基於訴訟程序順暢進行、發現
    真實及將來執行等重大公共利益之要求，本院現在尚難解除
    其限制出境之處分。
  (三)至被告辯稱因擔任「深圳大友鋼鐵有限公司」之連帶保證人
    ，須前往大陸地區完成對保程序，請求准許解除限制出境云
    云。然查依「深圳大友鋼鐵有限公司」函文所示，該公司僅
    係要求被告告知方便前往銀行對保之確定時間，惟被告並未
    提供預計出發之日期、停留之天數，及返回臺灣之時間，以
    及預計從事之項目，而僅以上開空泛之理由聲請，使本院無
    從判斷被告有無親自到場之必要，故被告以此聲請解除其限
    制出境之處分，並無理由。
  (四)綜上所述，本院認本件按其情節若非予以限制出境而保全被
    告於國內，則審判、執行之進行有窒礙之虞，前所限制被告
    出境之處分之原因仍屬存在，亦有繼續限制出境之必要，且
    此處分尚屬適當。從而，被告此次向本院提出解除限制出境
    之聲請，難以准許，應予駁回。惟衡之本件恐非短時間內可
    以審結，並考量被告工作及生活狀況，將就案件進行情形視
    具體情狀斟酌是否解除其限制出境之處分，附此敘明。
四、依刑事訴訟法第220條，裁定如主文。
中    華    民    國    98    年    10    月    16    日
              刑事第十三庭審判長法  官  許泰誠
                                法  官  李貞瑩
                                法  官  陳君鳳
以上正本證明與原本無異。
如不服本裁定，應於送達後5日內向本院提出抗告狀。
                                書記官  楊湘雯
中    華    民    國    98    年    10    月    19    日


司法院資訊處製作；財團法人民間司法改革基金會備份。
